【裁判字號】    94,重上更(一),64
【裁判日期】    950516
【裁判案由】    返還不當得利等
【裁判全文】
臺灣高等法院民事裁定              94年度重上更(一)字第64號
上  訴  人  中國鋼鐵結構股份有限公司
法定代理人  丙○○
訴訟代理人  謝諒獲律師
複  代理人  甲○○
被 上訴 人  交通部台灣區○道○○○路局
法定代理人  乙○○
訴訟代理人  陳進會律師
上列當事人間請求返還不當得利等事件，上訴人對於中華民國95
年3月1日本院94年度重上更(一)字第64號判決，提起第三審上訴，
本院裁定如下：
    主  文
上訴駁回。
第三審訴訟費用由上訴人負擔。
    理  由
一、按提起上訴，為當事人對於所受不利益之終局判決聲明不服
    之方法，受勝訴判決之當事人，自無許其提起上訴之餘地。
    至當事人所受判決是否對其不利，應以判決主文為準；若說
    明主文之理由雖於當事人有所不利，因無裁判效力，即與該
    當事人之權利義務初無所妨，亦在不許上訴之列。上訴人之
    上訴利益，原則上固應於上訴時，對照原告（被上訴人）之
    聲明與法院之判決主文為形式上之觀察，其聲明為法院所容
    許者，被告（上訴人）即有上訴利益，反之為原告有上訴利
    益。除民事訴訟法第400條第2項對經裁判之抵銷數額，明定
    有既判力者，受不利益之當事人，就該部分判決提起上訴，
    始不受原判決主文形式上為准駁宣示之拘束（參照最高法院
    18年上字第1885號、22年上字第3579號及80年台上字第2917
    號判例意旨）。又提起第三審上訴，如逾上訴期間，或係對
    於不得上訴之判決而上訴者，原第二審法院應以裁定駁回之
    。同法第481條、第442條第1項亦有明文。
二、本件上訴人即原審原告係依債權讓與、共同侵權、違約、不
    當得利等法律關係，以「先位聲明」求為命被上訴人與嘉連
    營造有限公司（下稱嘉連公司）為共同或連帶給付，並依代
    位求償法律關係，以「備位聲明」求為命被上訴人給付嘉連
    公司而由其代位受領。經原審認上訴人「先位請求」中，關
    於債權讓與法律關係之請求為有理由，而為其勝訴之判決〔
    即命被上訴人給付上訴人新台幣（下同）6,000萬元及自民
    國84年04月30日起至清償日止，按年息5%計算之利息，未就
    「備位聲明」部分為審理〕。被上訴人就其敗訴之「先位請
    求」部分提起上訴（「備位請求」雖未經原審審判，但亦發
    生移審效力，已繫屬本院），前由本院以92年度重上字第44
    7號受理。該案認為上訴人有關債權讓與之法律關係之請求
    ，於法未合，而將原審所為上訴人「先位請求」勝訴部分廢
    棄，改判駁回該部分之訴，就「備位請求」部分則未判決。
    嗣被上訴人提起第三審上訴，經最高法院以94年度台上字第
    998號判決將本院前開判決廢棄發回。復經本院審理，認上
    訴人「先位請求」中，關於依債權讓與法律關係請求被上訴
    人給付6,000萬元本金部分，固屬有理，惟其請求自84年4月
    30日起給付遲延利息，即非全然有據，應自各該期原應付（
    即本院94年度重上更(一)字第94號判決附表1、2所示「通知付
    款日期」）而未付工程款之翌日起算（即如上開判決附表3
    「遲延利息起算日」欄所示），乃為其「先位請求」一部勝
    訴、一部敗訴之判決〔即將原判決所命被上訴人之給付，超
    過如該判決附表3所示「應付本金」及自各該「遲延利息起
    算日」起至清償日止按年息5%計算利息部分廢棄，改判駁回
    該部分之訴〕。至先位請求部分之其餘法律關係，因上訴人
    係請求法院擇一判決，本院已認其依債權讓與法律關係之請
    求為有理由，就其餘法律關係連同未予審理之備位請求部分
    ，乃不予論述。
三、雖上訴人提起本件第三審上訴，辯稱：其於本院至少尚主張
    43億7,165萬2,914元及自84年3月31日起之利息及12億1,206
    萬8,223元本息，另加物價指數等之債權讓與及其他請求，
    然本院均未判決其勝訴，自有判決當然違背法令之情事，爰
    提起第三審上訴云云（詳如上訴人分別於94年4月11日、同
    月24日，所提之上訴及答辯理由2、3狀所載）。惟上訴人所
    稱之上開請求，無非僅係本院94年度重上更(一)字第64號判決
    理由中之判斷，且非抵銷之抗辯，本不具既判力，況依該判
    決主文所載，上訴人除利息部分外，係受勝訴判決之當事人
    ，依首揭說明，自無許其就利息部分外再提起上訴之理。另
    上訴人倘欲使上開請求有裁判效力，自應於本院言詞辯論終
    結前為訴之追加或變更，惟其於本院95年02月14日言詞辯論
    時，即已表明不再為追加或變更之請求及主張（本院卷(二)41
    9 頁筆錄），即不得再執上開判決理由中之事項，主張其受
    有敗訴之不利益，而提起第三審上訴。至本院就上訴人先位
    聲明中之利息給付部分，為上訴人部分敗訴之判決，該部分
    之上訴所得受利益，未逾現行上訴第三審所得受之利益額，
    依民事訴訟法第466條第1項規定，亦不得上訴第三審，附此
    敘明。綜上所述，上訴人提起上訴，於法不合，應予駁回，
    爰裁定如主文。
中    華    民    國    95    年    5     月    16    日
                  民事第十六庭審判長法  官  沈方維
                                    法  官  湯美玉
                                    法  官  張競文
正本係照原本作成。
如不服本裁定，應於收受送達後10日內向本院提出抗告狀，並應
繳納抗告費新台幣１千元。
中    華    民    國    95    年    5     月    18    日
                                    書記官  鄭麗兒


司法院資訊處製作；財團法人民間司法改革基金會備份。
